【裁判字號】    95,易,2786
【裁判日期】    951128
【裁判案由】    妨害自由等
【裁判全文】
臺灣臺中地方法院刑事判決              95年度易字第2786號
公  訴  人  臺灣臺中地方法院檢察署檢察官
被      告  甲○○
上列被告因妨害自由等案件，經檢察官提起公訴（九十五年度偵
字第一七一四四號），本院判決如下：
    主    文
甲○○以脅迫妨害人行使權利，處有期徒刑陸月，如易科罰金，
以佰元折算壹日。
扣案之黑色玩具手槍（槍枝管制編號0000000000號）
壹枝沒收。
    犯罪事實
一、甲○○於民國九十五年六月十六日九時許，駕駛車牌號碼Ｄ
    Ｂ－九四三七號自用小客車沿國道一號高速公路行駛，行經
    一六○公里七○○公尺北向處附近（屬臺中縣后里鄉轄區）
    時，因遇戊○○駕駛車號Ｚ五－三二一九號自小客車搭載丙○○、丁○○○行駛於中側車道，雙方因超車發生紛爭，甲○○即駕車超越戊○○所駕駛之前開車輛，並於過后里收費
    站後，停車等待，待戊○○駕車行經該處時，甲○○即示意
    要求戊○○停車，惟戊○○不予理會，甲○○即心生不滿，
    竟為使戊○○停車，而基於妨害人行使權利及恐嚇之犯意，
    隨即駕車尾隨戊○○之車輛，復超前攔停戊○○之車輛，並
    下車欲與戊○○理論，惟戊○○駕車搭載之丙○○擔心車內
    人員之安全，即催促戊○○立即將車駛離，甲○○見狀，亦
    立即上車，並駕車駛於戊○○車輛之左側，降下右前車窗，
    即取出不具有殺傷力之黑色玩具手槍（槍枝管制編號000
    0000000號），指向戊○○所駕駛之上開車輛，以加
    害生命、身體之事恐嚇戊○○、丙○○、丁○○○，使戊○○、丙○○、丁○○○心生畏懼，致生危害於戊○○、丙○○、丁○○○之安全，復駕駛前開車輛於駛往戊○○所駕駛
    之上開車輛前方，並減速阻擋戊○○駕駛之車輛往前行進，
    迫使戊○○因擔心自己及車內乘員之安全，而不得停駛在上
    開路段旁，而妨害其行使權利。嗣經警據報於同日九時五十
    八分許，經警據報前往處理，並在甲○○上開車輛扣得上開
    玩具手槍，因而查悉上情。
二、案經國道公路警察局第三警察隊報告臺灣臺中地方法院檢察
    署檢察官偵查起訴。
    理    由
一、訊據被告甲○○固坦承駕駛前開車輛與證人戊○○因超車發
    生紛爭，復駕車追趕證人戊○○，將其所駕駛之前開車輛攔
    停，而妨害其行使權利等事實，惟矢口否認有何恐嚇危害於
    安全之犯行，辯稱：伊當時係要將槍枝從駕駛座車門旁的置
    物夾，將槍枝放入右前座前的置物箱，伊並無拿前開金屬玩
    具槍指向戊○○所駕駛之車輛云云。惟查：
    被告與證人戊○○因超車糾紛，經被告示意證人戊○○停車
    ，證人戊○○不予理會，被告即尾隨戊○○之車輛，並將之
    攔停，證人戊○○停車後，經證人丙○○之催促，立即再將
    車輛駛離，被告即駕車追趕，待駛至證人戊○○駕駛之車輛
    左側時，即降下右前車窗，拿出前開黑色玩具手槍指向證人
    戊○○，致使證人戊○○害怕將傷及證人丙○○、丁○○○
    ，復於被告再度攔停時，即停車等語，業據證人戊○○於本
    院審理時證述在卷，復與證人丙○○、丁○○○證述情節相
    符，且被告持有前開槍枝，係警員到達現場後，經證人戊○○告知員警後，始於被告駕駛之前開車輛右前座前置物箱內
    查獲，亦據被告供述不諱。若被告並無降下車窗，並舉槍指
    向證人戊○○等人，證人戊○○豈可能知悉被告車內置有前
    開槍枝。再參酌，被告於警詢亦供述其確有舉槍等語（警卷
    第三頁）。復有扣案之玩具手槍一枝，證人戊○○攔停之車
    輛照片二張可資佐證。準此，足認證人戊○○前開證言，應
    非虛妄，而堪採信。被告辯稱伊無舉槍朝證人戊○○等人云
    云，應無足採。是以，本案事證明確，被告前開犯行應可認
    定。
二、論罪科刑：
(一)、新舊法比較
  １、刑法第二條第一項規定：
      查被告行為後，刑法第二條第一項業於九十四年二月二日
      以華總一義字第○九四○○○一四九○一號令修正公布，
      並自九十五年七月一日起施行；修正後刑法第二條第一項
      規定，已將新舊法律適用之「從新從輕」原則，改採「從
      舊從輕」原則，而此規定僅係規範行為後法律變更所生新
      舊法律比較適用之準據法，並非實體刑罰法律，自不生行
      為後法律變更之比較適用之問題，應逕行適用新法第二條
      第一項之規定，為「從舊從輕」之比較。又於比較時應就
      罪刑有關之共犯、未遂犯、想像競合犯、牽連犯、連續犯
      、結合犯，以及累犯加重、自首減輕暨其他法定加減原因
      （如身分加減）與加減比例等一切情形，本於統一性及整
      體性原則，綜其全部罪刑之結果而為比較。
  ２、刑法第三百零四條法定刑為罰金部分：
      刑法第三百零四條之強制罪之罰金刑部分，法定刑原為得
      科三百元以下罰金，依罰金罰鍰提高標準條例第一條前段
      之規定提高為十倍，提高結果為得科銀元三千元以下罰金
      。而依修正後刑法施行法第一條之一規定：「（第一項）
      中華民國九十四年一月七日刑法修正施行後，刑法分則編
      所定罰金之貨幣單位為新臺幣。（第二項）九十四年一月
      七日刑法修正時，刑法分則編未修正之條文定有罰金者，
      自九十四年一月七日刑法修正施行後，就其所定數額提高
      為三十倍。但七十二年六月二十六日至九十四年一月七日
      新增或修正之條文，就其所定數額提高為三倍」，及刑法
      第三十三條第五款修正為：「主刑之種類如下：五、罰金
      ：新臺幣一千元以上，以百元計算之」等規定觀之，依修
      正後之法律，刑法第三百零四條強制罪所得科處之罰金刑
      最高額為新臺幣九千元、最低額為新臺幣一千元，然依被
      告行為時即修正前刑法第三十三條第五款規定之罰金最低
      額銀元一元，並提高十倍計算，前開罰金刑，最高額為銀
      元三千元，最低額為銀元十元，若乘以三倍而換算為新臺
      幣，最高額雖與新法同為新臺幣九千元，然最低額僅為新
      臺幣三十元。因此，比較上述修正前、後之刑罰法律，自
      以被告行為時即修正前關於科處罰金刑之法律較有利於被
      告。
  ３、刑法第五十五條牽連犯部分：
      查被告行為後，刑法第五十五條前段業於九十四年二月二
      日以華總一義字第○九四○○○一四九○一號令公布刪除
      ，是其行為後新法業已刪除牽連犯之規定，此刪除雖非犯
      罪構成要件之變更，但顯已影響行為人刑罰之法律效果，
      自屬法律有變更，如依新法規定，應按原具有牽連關係之
      之數犯行，應依數罪之規定併罰；如依修正刪除前之牽連
      犯規定，僅從較重之一罪處斷，數罪併罰之結果，顯較以
      一罪論之結果不利於被告。經比較新舊法結果，以舊法較
      有利於被告。
  ４、依前開所述，經綜合比較之結果，九十五年七月一日修正
      施行之新法，並未較有利於行為人，自應適用行為時即修
      正前之規定處斷。
(二)、被告取出不具有殺傷力之黑色玩具手槍（槍枝管制編號：0
    000000000號），指向證人戊○○所駕駛之上開車
    輛，以加害生命、身體之事恐嚇證人戊○○、丙○○、丁○○○，使證人戊○○、丙○○、丁○○○心生畏懼，致生危
    害於證人戊○○、丙○○、丁○○○之安全，復駕駛前開車
    輛於駛往證人戊○○所駕駛之上開車輛前方，並減速阻擋證
    人戊○○駕駛之車輛往前行進，迫使證人戊○○僅得停駛在
    上開路段旁，而妨害其行使權利，核其所為係犯刑法第三百
    零四條之強制罪、第三百零五條之恐嚇危害安全罪。又其一
    舉槍指向證人戊○○駕駛之車輛，致使車內之證人戊○○、
    丙○○、丁○○○心生畏懼，係一行為而觸犯數罪名為想像
    競合犯。被告持搶枝恐嚇之目的，在於攔停證人戊○○所駕
    駛之車輛，妨害其行使權利，被告所犯前開強制罪、恐嚇危
    害於安全罪間，有方法、目的之牽連關係，依修正前刑法第
    五十五條之規定，應從較重之強制罪處斷。爰審酌被告前於
    九十五年二月二十日即因於國道三號公路因超車糾紛，而持
    玩具手槍恐嚇他人，為臺灣南投地方院判處有期徒刑三月（
    未構成累犯），猶不知警惕，猶再因超車之糾紛，即不顧高
    速公路上往來車輛之危險，執意以槍枝恐嚇，並強行攔停之
    方式，阻止證人戊○○等人離去，其手段顯無足取，並對社
    會治安產生不良影響，及其犯行對證人戊○○等人所生之心
    理恐懼之程度，暨其犯後猶否認部分犯行之犯後態度，及其
    犯罪之動機、目的等一切情狀，量處如主文所示之刑。另按
    被告行為後，刑法第四十一條第一項前段業於九十四年二月
    二日以華總一義字第○九四○○○一四九○一號令修正公布
    ，修正前刑法第四十一條第一項前段規定：「犯最重本刑為
    五年以下有期徒刑以下之刑之罪，而受六個月以下有期徒刑
    或拘役之宣告，因身體、教育、職業、家庭之關係或其他正
    當事由，執行顯有困難者，得以一元以上三元以下（按指銀
    元）折算一日，易科罰金。」，又被告行為時之易科罰金折
    算標準，修正前罰金罰鍰提高標準條例第二條前段（現已刪
    除）規定，就其原定數額提高為一百倍折算一日，則本件被
    告行為時之易科罰金折算標準，應以銀元三百元折算一日，
    經折算為新臺幣後，應以新臺幣九百元折算為一日。惟修正
    後之刑法第四十一條第一項前段則規定：「犯最重本刑為五
    年以下有期徒刑以下之刑之罪，而受六個月以下有期徒刑或
    拘役之宣告者，得以新臺幣一千元、二千元或三千元折算一
    日，易科罰金。」比較修正前後之易科罰金折算標準，以九
    十五年七月一日修正公布施行前之規定，較有利於行為人。
    爰依修正前刑法第四十一條第一項前段規定，諭知易科罰金
    之折算標準。扣案之黑色玩具手槍（槍枝管制編號0000
    000000號）一枝，係被告所有，供犯本罪所用之物，
    應依刑法第三十八條第一項第二款為沒收之諭知。
據上論斷，應依刑事訴訟法第二百九十九條第一項前段，刑法第
三百零四條、第三百零五條、（修正前）第三十三條第五款、（
修正前）第五十五條、（修正前）第四十一條第一項前段、第三
十八條第一項第二款，罰金罰鍰提高標準條例第一條、（修正前
）第二項，判決如主文。
本案經檢察官乙○○到庭執行職務。
中    華    民    國    95    年    11    月    28    日
                  刑事第十四庭  審判長法  官  楊真明
                                      法  官  林世民
                                      法  官  劉逸成
上正本證明與原本無異。
如不服本判決，應於送達後十日內向本院提出上訴狀（須附繕本
），上訴於臺灣高等法院臺中分院。
                                      書記官  高勳楠
中    華    民    國    95    年    11    月    28    日
附錄論罪科刑法條刑法第304條以強暴、脅迫使人行無義務之事
或妨害人行使權利者，處三年以下有期徒刑、拘役或三百元以下
罰金。
前項之未遂犯罰之。
中華民國刑法第305條
以加害生命、身體、自由、名譽、財產之事，恐嚇他人致生危害
於安全者，處二年以下有期徒刑、拘役或三百元以下罰金。


司法院資訊處製作；財團法人民間司法改革基金會備份。
